臺灣高等法院刑事裁定
109年度聲再字第481號
再審聲請人
即受判決人  詹大為



上列再審聲請人因妨害自由等案件，對於本院84年度上易字第23
56號，中華民國84年7月19日第二審確定判決（原審案號：臺灣
臺北地方法院84年度易字第1301號，起訴案號：臺灣臺北地方檢
察署83年度偵字第18684號），聲請再審，本院裁定如下：
    主  文
再審之聲請駁回。                                            理  由
一、再審聲請意旨略稱：
　㈠本院83年度上易字第3562號判決記載「至本件建物之地下層
    ，被告張永綿所使用之部分，並無任何該棟公寓之公共設施
    （如蓄水池、變壓器）且無法自裡面上鎖，亦無告發人詹大
    為曾被拒絕得以入內之情事，又該地下層係被告張永綿於購
    得本件建物時併同向太子建設開發股份有限公司購得（連同
    地下層一併計入買賣契約共48.42坪），此有本件建物及908
    地號、915地號之登記簿謄本、買賣契約書等證物在卷可稽
    ，並經原審法院履勘明確，有履勘筆錄連同照片6幀附卷足
    憑」等內容，依刑事訴訟法第155條第1項但書不得違背經驗
    法則及論理法則，無證據能力未經合法調查不得作為判斷之
    依據，第159條第1項被告以外之人審判外之言詞或書面陳述
    除法律有規定外不得做為證據。
　㈡民國87年12月30日臺北市政府警察局文山第一分局函北市警
    文一分防字第000000000號記載主旨：「本轄興隆路4段29巷
    2弄14、16號列管防空避難地下室被人占用封閉案…說明二、
    本案經本分局派員調查結果，14號地下室確有市民葉仁順..
    .租用，用不銹鋼門封閉堆放雜物；16號地下室...占用上鎖
    」、臺北市政府警察局90年2月26日北市警防字第902229090
    0號函記載主旨：「台端陳訴興隆路4段29巷2弄14號地下砌
    築水泥牆並加裝不銹鋼鐵門案說明二、本案臺北市政府工務
    局90年1月20日北市工字第9042199101號函請張永棉等人請
    其於90年3月1日前改善拆除恢復原狀，本局文山第一分局已
    勸導住戶改善拆除恢復原狀」。
二、按聲請再審應以再審書狀，敘述理由，附具原判決之繕本及
    證據，提出於管轄法院為之。但經釋明無法提出原判決之繕
    本，而有正當理由者，亦得同時請求法院調取之，法院認為
    聲請再審之程序違背規定者，應以裁定駁回之。但其不合法
    律上之程序可以補正者，應定期間先命補正。刑事訴訟法第
    429條、第433條分別定有明文。所謂敘述理由，係指具體表
    明符合法定再審事由之原因事實，所稱證據，係指足以證明
    再審事由存在之證據，倘僅泛言有法定再審事由，而未敘 
    明具體情形，或所述具體情形，顯與法定再審事由不相適合
     ，或未提出足以證明再審事由存在之證據，均應認聲請再
    審之程序違背規定（最高法院102年度台抗字第615號裁定意
    旨參照）。次按刑事訴訟法第420條第1項第2款原判決所憑
    證言、鑑定或通譯已證明為虛偽者以及第3款受有罪判決之
    人已證明係被誣告者之法定再審事由，依同條第2項規定，
    須以確定判決證明證言為虛偽以及受有罪判決人被誣告，或
    雖無此等確定判決，但證明該刑事訴訟不能開始或續行非因
    證據不足，始得聲請再審。如未提出此適格證明，聲請再審
    程序即與再審規定有違。　　
三、經查：
  ㈠聲請人雖依刑事訴訟法第420條第1項第2、3款及第2項規定提
    出再審，然除附具本院109年度聲再字第426號再審裁定（即
    證一）、本院83年度上易字第356號判決繕本（即證二）、8
    7年12月30日臺北市政府警察局文山第一分局函北市警文一
    分防字第000000000號函（即證三）、臺北市政府警察局90
    年2月26日北市警防字第9022290900號函（即證四）及本院8
    4年度上易字第2356號判決繕本（下稱原確定判決，即證五
    ）外，並未提出原確定判決所憑證言為虛偽以及聲請人係被
    誣告，業經法院判決確定之裁判，或雖無此等裁判，但提出
    該刑事訴訟不能開始或續行非因證據不足之證明，已不符刑
    事訴訟法第420條第1項第2、3款及第2項聲請再審之要件。
    又聲請意旨僅抄錄前揭再審裁定、原確定判決、87年12月30
    日臺北市政府警察局文山第一分局函北市警文一分防字第00
    0000000號函及臺北市政府警察局90年2月26日北市警防字第
    9022290900號函部分內容，作為再審理由（見本院卷第8至1
    1頁），均未具體表明原確定判決有何其他符合刑事訴訟法
    第420條、第421條所定再審要件之事由，難認符合再審之法
    定要件。
  ㈡聲請再審案件，除顯無必要者外，應通知聲請人及其代理人
    到場，並聽取檢察官及受判決人之意見。但無正當理由不到
    場，或陳明不願到場者，不在此限。所稱「顯無必要者」，
    係指聲請顯屬程序上不合法且無可補正或顯無理由而應逕予
    駁回，刑事訴訟法第429條之2、法院辦理刑事訴訟案件應行
    注意事項第177條之4定有明文。基此，本件再審聲請程序明
    顯違背法律規定而無須命補正，依刑事訴訟法第429條之2立
    法意旨，自無通知聲請人到場並聽取其意見之必要，附此敘
    明。　 
據上論斷，應依刑事訴訟法第433條，裁定如主文。 
中　　華　　民　　國　　109 　年　　12　　月　　15　　日
                  刑事第九庭    審判長法　官  潘翠雪
                                      法　官  俞秀美
                                      法　官  陳俞婷
以上正本證明與原本無異。
不得抗告。
                                      書記官  陳麗津
中　　華　　民　　國　　109 　年　　12　　月　　17　　日